【裁判字號】    99,台上,3259
【裁判日期】    990527
【裁判案由】    違反藥事法
【裁判全文】
最高法院刑事判決            九十九年度台上字第三二五九號
上  訴  人  甲○○
選任辯護人  詹文凱律師
上列上訴人因違反藥事法案件，不服智慧財產法院中華民國九十
九年二月二十五日第二審更審判決（九十八年度刑智上更(一)字第
四九號，起訴案號：台灣台中地方法院檢察署九十四年度偵字第
一五二二０、一五二二一、一七一七五、一九三一八號，九十五
年度偵字第八七七、七六００號），提起上訴，本院判決如下：
    主  文
上訴駁回。
    理  由
按刑事訴訟法第三百七十七條規定，上訴於第三審法院，非以判
決違背法令為理由不得為之；是提起第三審上訴，應以原判決違
背法令為理由，係屬法定要件；如果上訴理由書狀並未依據卷內
訴訟資料具體指摘原判決不適用何種法則或如何適用不當，或所
指摘原判決違法情事顯與法律規定得為第三審上訴理由之違法情
形不相適合時，均應認其上訴為違背法律上之程式，予以駁回。
上訴人甲○○上訴意旨略以：(一)、原判決有下列調查未盡、理由
不備之違法：(1)、原判決任意拼湊上訴人於偵查中之供述及羅○
鋒於第一審之證詞，推測上訴人販賣之本案偽藥（原判決認定係
禁藥，下同）之來源另包括中國籍之「張○波」（或「張○波」
，下同）。然「張○波」是否確有其人、販售上訴人何種藥品、
數量若干，均未見原審調查。原判決所援引之上訴人於偵查中之
供述，以及監聽譯文，亦均無該等細節或買賣之內容。原判決未
經調查即認定本案部分藥品係在中國製造、係由「張○波」輸入
境內。(2)、羅○鋒何時販賣偽藥予上訴人，事關上訴人是否成立
累犯。原判決所引羅○鋒之證詞，僅證明上訴人於民國九十三年
七、八月間，有向羅○鋒買入偽藥，尚不能確認上訴人向羅○鋒
買入之數量及目的。上訴人主張係購入供己試用，原判決未經調
查，即臆測上訴人係基於販賣之目的而販入。上訴人以羅○鋒於
第一審所述尚不明確為由聲請調查，原判決卻拒絕上訴人之聲請
。(3)、上訴人於偵查中所述販賣予新竹「陳小姐」、高雄「許經
理」、基隆「阿成」、中壢「張先生」、林○富及康○仁，除林
○富部分屬實外，餘均經上訴人否認。台灣高等法院另案確定判
決且已認定康○仁非上訴人之下游。原判決違背確定判決之認定
，且拒絕上訴人傳喚康○仁之聲請，僅依上訴人之前開自白，即
認定上訴人販賣本案藥品予新竹「陳小姐」等人；就上述有利上
訴人之另案確定判決隻字不提，均屬理由不備。(二)、連續犯之各
個行為有其獨立性，常業犯則僅有包括之一行為，不能再為細分
，二者係不同之概念。故藥事法第八十三條第二項常業犯規定修
正刪除後，新舊法之比較適用，即僅能以常業犯（第八十三條第
二項）與其基本構成要件之犯罪（第八十三條第一項）為比較。
原判決未論究常業犯之性質，逕將常業犯等同連續犯，再與數罪
併罰比較，其適用法律即有錯誤。且原判決未先調查上訴人之行
為數，於比較時亦未敘明上訴人有若干應予評價之行為；若依一
罪一罰論處，其最高、最低之刑期若干。亦即在不知刑度高低之
情形下，何能得到比較之結果？另有理由不備之違法等語。
惟查：(一)、原判決就上訴人得上訴本院之常業販賣禁藥、行使偽
造私文書、行使偽造準私文書部分，認定上訴人有如原判決事實
欄所載之犯行，係依憑上訴人於偵、審中對部分事實之自白、羅
○鋒、林○富、江○枝於偵查或法院審理時之證述、監聽譯文、
鑑價報告書、查估物藥品估價表、扣案藥品之鑑定書，以及扣案
如原判決附表所示經沒收之物品等證據資料，為綜合判斷，認定
上訴人之犯行堪以認定；已於理由內，詳敘其調查證據之結果及
取捨證據認定之理由，並就上訴人之辯解及否認犯行各情：(1)、
上訴人販入之仿製藥品僅出賣其中之威而鋼七、八罐予林○富，
並未賣仿製藥品予康○仁。扣案之仿製藥品，僅能證明上訴人購
入之數量，無法證明已賣出或已大量流通。(2)、九十三年七、八
月間，上訴人向羅○鋒少量進貨，意在供己試用，非意圖販賣。
(3)、上訴人販賣之仿製藥品並非購自大陸地區，且羅○鋒係唯一
之供應者等語。逐一指駁、說明，從形式上觀察，原判決並無理
由矛盾、理由不備、適用法則不當及依法應於審判期日調查之證
據而未予調查之違背法令情形。上訴意旨就上述已經原判決論斷
、說明之事項，以及原判決採證認事等職權之適法行使，依憑己
見，再為爭執，已難認係合法之上訴第三審之理由。(二)、我國刑
事訴訟法係採實質的真實發現主義，審理事實之刑事法院，應自
行調查並自由判斷取捨證據，以為事實之判斷，不受其他共犯另
案確定判決之拘束；對另案判斷事實所持理由，亦無指駁之必要
。又刑事訴訟法第三百七十九條第十款所謂依法應於審判期日調
查之證據，係指與待證事實有重要關係，在客觀上顯有調查必要
之證據而言，故其範圍並非漫無限制，必其證據與判斷待證事實
之有無，具有關連性，得據以推翻原判決所確認之事實，而為不
同之認定，始足當之。若所證明之事項已臻明瞭，當事人聲請調
查之證據，又不足以推翻原判決所確認之事實，自欠缺其調查之
必要性。查康○仁被訴與上訴人共同販賣禁藥之另案，固經台灣
高等法院判決無罪確定。然原判決就上訴人販賣禁藥予康○仁之
事實，已敘明所憑之依據及其認定之理由（見原判決第六頁貳、
一、２、第七頁）；就上訴人聲請傳喚康○仁，何以不予准許，
亦已說明其原因（見原判決第三十頁第一行以下）。並無判決不
備理由或上訴意旨所指僅憑上訴人於偵查中之自白認定事實之情
形。且上訴人於第二次獲案後之警詢時供稱：我有將（威而剛、
犀利士、諾美婷等各類）偽藥（實為禁藥）賣給康○仁等語（見
九十五年度偵字第七號影印卷第十四頁）。稽諸上訴人與康○仁
間，以及上訴人與其他人間之電話監聽譯文，亦有諸多疑似有關
威而剛、諾美婷或不明藥品之交易之對話，如：「你那個喔，四
粒藍仔沒盒子的一佰排，現在馬上要等仔要過來」、「顆粒啦藍
的」、「我要綠騎士，綠騎士你那有幾支」、「我拿諾……，螺
絲仔」、「要用螺絲起子怎樣，幾支」、「諾３０好明白」、「
諾３０的２件」等語（見同上卷第七三、七四、七六、一００、
一０二、一二九頁）。得為上訴人於警詢時之陳述之佐證，上訴
人販賣本案禁藥予康○仁之事實，足以認定。原審認再傳喚康○
仁係無益之調查，自不得指為違誤。(三)、常業犯係反覆以同種類
行為為目的之社會活動之職業性犯罪，本質上係多數行為之集合
或一定行為之反覆實施，僅在立法上予以擬制，而定為一罪，仍
具有連續犯之性質。上訴人販賣禁藥後，連續犯及常業犯之規定
，既經修正刪除；若依修正後之規定，上訴人多次販賣禁藥所為
，即應依一罪一罰之規定論處；經比較結果，修正後一罪一罰之
刑度若高於修正前常業犯規定之處罰者，即應適用有利於上訴人
之常業犯之規定。上訴人所謂常業犯、連續犯刪除後，應將常業
犯與其基本構成要件之犯罪相比較，以定其何者有利云云，即有
誤會。又依原判決認定之事實，可知上訴人販賣禁藥之時間逾一
年，販賣之數量及對象均非少數，足見其有為數頗多之販賣禁藥
之行為。而藥事法第八十三條第一項販賣禁藥罪之法定刑中有期
徒刑部分為七年以下有期徒刑（二月以上），修正前該條第二項
常業犯之法定刑為二年以上，十年以下有期徒刑。若依新法各別
多次論斷一般販賣禁藥罪並數罪併罰之結果，其刑度顯較修正前
常業販賣禁藥罪為重。原判決說明經比較新舊法結果，應適用有
利於上訴人之修正前藥事法第八十三條第二項之常業販賣禁藥罪
論處，亦無違法可言。(四)、原判決據上訴人兩度獲案後於警詢時
之供述、羅○鋒於第一審之證述，以及監聽譯文等證據資料，認
定上訴人自九十三年八月下旬起，即意圖販賣而販入本案之禁藥
，非供己試用；禁藥來源非僅羅○鋒一人，且均係來自大陸地區
等情（見原判決第三頁倒數第九行以下、第六頁貳、一、２、至
第十頁）。並無上訴意旨所指僅依上訴人之自白而認定事實、判
決不載理由或調查未盡之違法情形存在。又上訴人前因違反兒童
及少年性交易防制條例，經法院判處罪刑確定後，於八十八年十
一月五日執行完畢之事實，為上訴人所不否認，則原判決以上訴
人於五年內之九十三年八月下旬起，再犯本案之罪，合於累犯之
規定，亦不得指為違誤。再者，羅○鋒就其販賣本案禁藥予上訴
人之事實，已於第一審到庭接受上訴人之選任辯護人之詰問（見
第一審卷二第七九頁以下），原判決據以敘明無再訊問必要之理
由，於法亦無不合。其餘上訴意旨或未對原判決所持之論據，依
卷內訴訟資料具體指摘原判決有何違背法令，或僅為單純事實上
之爭執，依上說明，上訴意旨指摘各情，均與法律規定得為第三
審上訴理由之違法情形，不相適合，應認其上訴為違背法律上之
程式，予以駁回。本件得上訴第三審之常業販賣禁藥、行使偽造
私文書、行使偽造準私文書部分之上訴既不合法，應從程序上駁
回；關於不得上訴第三審之違反藥事法第八十六條第二項明知係
冒用他人藥物名稱、仿單之藥物而販賣、違反商標法第八十二條
販賣仿冒商標商品罪，以及違反著作權法第九十一條之一第二項
明知係侵害著作財產權之重製物而散布罪部分，自無從為實體上
之審判，應一併駁回。
據上論結，應依刑事訴訟法第三百九十五條前段，判決如主文。
中    華    民    國  九十九  年    五    月  二十七  日
                      最高法院刑事第五庭
                          審判長法官  陳  正  庸
                                法官  林  秀  夫
                                法官  宋      祺
                                法官  陳  祐  治
                                法官  林  瑞  斌
本件正本證明與原本無異
                                      書  記  官
中    華    民    國  九十九  年    六    月    二    日
                                                       s

司法院資訊處製作；財團法人民間司法改革基金會備份。
